【裁判字號】    89,上訴,4417
【裁判日期】    891117
【裁判案由】    妨害自由等
【裁判全文】
臺灣高等法院刑事判決                          八十九年度上訴字第四四一七號
    上  訴  人  臺灣臺北地方法院檢察署檢察官
    被      告  丁○○
                丙○○
    共      同  顏光嵐
    選任辯護人  陳志偉
右上訴人因被告等妨害自由等案件，不服臺灣臺北地方法院八十九年度訴字第二一四
號，中華民國八十九年十一月十七日第一審判決（起訴案號：臺灣臺北地方法院檢察
署八十八年度偵字第二五一七二號），提起上訴，本院判決如左：
    主  文
原判決關於丁○○、丙○○妨害自由部分撤銷。
丁○○、丙○○共同以非法方法剝奪人之行動自由，各處有期徒刑伍月，如易科罰金
，均以佰元折算壹日。
    事  實
一、丙○○於民國八十一年間因竊盜案件，經台灣台北地方法院判處有期徒刑二月，
    緩刑三年，仍不知警惕悔悟。丙○○、丁○○與甲○○素不相識，因丁○○、丙○○與他人有糾葛，於八十八年十月二十一日十六時，夥同多名不知姓名之成年
    男子，共同基於傷害及妨害自由之犯意，在台北市○○路一０八號附近，找仇家
    尋釁，適甲○○駕駛ＥＷ─０六七九號自小客車在該處等女友乙○○，丁○○等
    誤認為其找尋之人，乃指揮不詳姓名者多人，毆打甲○○，並由不知姓名年籍之
    二位成年男子強押甲○○至丙○○所駕駛ＢＷ－七一六八號賓士牌車內，該不知
    姓名之二位成年男子分坐後座兩旁，將甲○○夾坐在後座中間，限制甲○○之行
    動自由。乙○○見狀，不放心甲○○，上車坐於前座，丙○○駕駛ＢＷ─七一六
    八號車，將甲○○載往台北市士林泰北中學附近，另一不詳姓名年籍之成年人駕
    駛甲○○ＥＷ─０六七九號自小客車尾隨，在車中該不知名之二位成年男子一再
    出手毆打甲○○，致甲○○因而受有額頭四乘四公分瘀傷、右眼眶三乘二公分瘀
    傷、上唇四乘三公分瘀傷、腫併二乘一公分擦傷、下唇二點五乘二公分瘀腫併一
    乘零點五公分擦傷、前胸四乘一、三乘一、二乘一公分瘀傷、上腹五乘一公分
    擦傷、背部七乘七公分瘀傷等傷害。（傷害部分，丙○○、丁○○賠償新台幣（
    下同）二十萬元和解後，甲○○撤回告訴，原審為不受理之判決。）嗣丙○○一
    行發現打錯及押錯人，乃將甲○○載往台北市陽明醫院釋放，丙○○並丟下二千
    元給甲○○療傷。甲○○回復自由，乃駕駛ＥＷ─０六七九號小客車報警，由警
    送至陽明醫院治療。
二、案經被害人甲○○告訴由台北市政府警察局中山分局報請台灣台北地方法院檢察
    署偵查起訴。
    理  由
一、訊之被告丙○○、丁○○固分別坦承右揭時地在場及以自小客車載送告訴人等情
    不諱，但均矢口否認有傷害及妨害自由犯行，被告丁○○辯稱：我當時約丙○○
    在現場，預備出去看房子，看見有一群人在打架，甲○○向丙○○求助，我乃先
    行離去，不知其後發生何事云云。被告丙○○辯稱：我當時在現場，見有一群人
    互毆，告訴人跑至我車旁求援，要求我送醫，我好心送他至醫院，並給他二千元
    ，並無妨害自由及傷害之犯行云云。
二、然查：
（一）右開犯罪事實，迭據告訴人甲○○於偵審中指訴綦詳。於警訊證稱：「今十八
      時許，我到達長春路一○八號前欲接我女友下班時，即遭十餘名年約二十餘歲
      之青年徒手毆打，並強押我至臺北市士林區泰北中學旁毆打，最後載我至台北
      市陽明醫院，讓我下車，其間一直說我是至長春路拿贖金，而我在陽明醫院下
      車時，其中有一人丟二千元在我車上，稱最好不是你，否則要你好看。其中帶
      頭要打我的是一名女子，我記得是暗色賓士車。路人提供車號為ＢＷ─七一六
      八號。丙○○就是帶歹徒來毆打我的人。丙○○沒有毆打我，但是他有唆使其
      他歹徒將我拖至丙○○所駕駛的車上，將我載至台北市陽明醫院。我被拖至車
      上後座，在我旁邊的歹徒一直毆打我，而由丙○○開車。」（見偵查卷第八至
      十頁）、偵查中證稱：「當天我看見丁○○走至我車旁，以為她要問路，我搖
      下窗子，她沒理我，之後就來了一部賓士車子上面下來四幾人，且從旁邊來了
      十幾人，丁○○就在旁邊喊說『就是你』，十幾人就打我。他們拉我坐上他的
      車，我坐中間，左右各有一個人。是被告送我去陽明醫院，丟二千元給我。我
      自己再開車至士林分局，他們（警察）看我全身是血，又送我至陽明醫院。因
      打我的人其中一人開我的車。他們( 被告 )看見我，就叫我將公司（東西）交
      出來，之後就打我。」（見偵查卷第二十八頁、第三十三頁正反面）、於原審
      法院證述：「我當天六點至北市○○路一○八號，有一女子看到我，就從賓士
      車下來十幾個人，丁○○指說：就是我，就圍過來打我。被告二人未動手。後
      他們拖我上他們車，我叫乙○○過來，丙○○說我認識她，一起上車。另外一
      個人開我車至醫院，我沒入醫院就至分局，他們在車上一直打電話，不讓我下
      車，叫我交出東西給他，車至陽明醫院我才下車。」（見原審卷第三十四、三
      十五頁）。後被告等與甲○○和解，甲○○於本院仍堅指：「我不知道被告剝
      奪我自由的原因，當天我去接我女友下班，有一群人打架。後來我看到有個女
      的在我的車窗看，我不理他，後來又來了一台車子，有人下車打我的玻璃，我
      下車後就被他們毆打，他們一直要我拿出東西，但是我不了解他們的意思，因
      為那時有很多人在那裡看，他們那時是說我是要來拿贖金的。以前筆錄時，我
      是說他們叫我東西交出來，而筆錄記錄成公司交出來。我原本下車是要看是什
      麼事情，我一下車他們就開始打我，在車上還是一直打我，要我將東西交出來
      ，丙○○在車上一直打電話，車子就開到泰北中學旁邊，張先生下車打電話，
      還是一直打我，要我交出東西，之後才去陽明醫院，到陽明醫院後他才讓我下
      車，他們讓我走後，我才自己去分局報案，警察說臉上都是血，先去醫院再說
      ，所以我就再去醫院，我的車子就是他們開著，我到醫院就看到我的車子。」
      （見本院九十年一月八日訊問筆錄）。另現場證人乙○○亦迭於偵查及法院結
      稱：「當天下午六點多，告訴人要接我去上課，我們約在六點，地點在超商門
      口，剛好有一個客人報警，我過去看發現告訴人坐在一部車裡，旁邊有兩個人
      。告訴人坐後座中間。之後開車的人叫我上車，他們說要去天母派出所，叫我
      不要問那麼多。在車上坐在告訴人旁邊的二人有打他，他們後來有說認錯人了
      ，並丟了二千元，說如果是我們，他們還是會再來找。」（見偵查卷第三十二
      、三十三頁）、於原審證稱：「當我看到時，甲○○已坐被告車上，丙○○開
      車的，在車上他們聯絡說要找的人是否甲○○，他們向我說有事至警察局講，
      我也同意上車的，依話語中知他們是要找人，問我甲○○做什麼事。載我們至
      陽明醫院，有一人才說認錯人了。在泰北中學繞著，也有一段路，坐在車內二
      人一直打甲○○。」、「我上車時，丁○○站在車左前方，被告丙○○說是他
      （甲○○）沒錯。我上車是不能丟下甲○○。丁○○說先把車開走。」等語。
      （見原審卷第三十五、三十六頁）。嗣被告等與告訴人和解後，乙○○於本院
      仍結證：「我是甲○○的女友，我當天與他約在長春路的７─便利商店見面
      ，我看到甲○○的時候，他已經在車上，他叫我過去我就過去，車上的人說認
      識一起上車，我就上車，我坐在右邊前面，車上有五個人，丙○○開車，我男
      友坐後座中間，旁邊二人我不認識，在車上只要我男友一講話他們二人就打他
      ，他們一直表示把東西拿給他們，車子有開到泰北中學、陽明醫院，後來在陽
      明醫院讓我們下車，他們說是打錯人了」（見本院九十年一月八日訊問筆錄）
      。告訴人與現場目擊證人所述之情節均大致相符合。
（二）告訴人即被害人甲○○遭人毆打，額頭、右眼、上唇、下唇、前胸、上腹、背
      部等受有前開多達十餘處之傷勢，有台北市立陽明醫院甲種診斷書在卷可按，
      則其除下肢外，全身均遭毆打成傷。而被告等亦賠償甲○○二十萬元，與告訴
      人達成民事和解，有和解書在卷可查。另被告丙○○也坦承告訴人至陽明醫院
      時，有拿二千元給告訴人，並有該二千元扣案，由甲○○出具贓物認領保管收
      據可核。此亦可佐告訴人及現場證人乙○○所述與事實相符。
（三）測謊係對情緒波動反應加以紀錄，分析其內心之情境，雖測謊結果，可供裁判
      之佐證，但其證明力如何，事實審法院仍有自由判斷之職權。被告丙○○、丁○○經請法務部調查局加以測謊，就未帶人毆打甲○○，車上無幫兇之人，測
      試無情緒波動之反應，有同局九十年二月二十日陸(三)字第九０００三二二二
      號鑑定通知書在卷可查。然告訴人確遭毆打，遍體鱗傷，並有現場目擊證人證
      明，被告等並對告訴人鉅額賠償，上開測謊結果，已顯然有誤而與事實不符，
      自不足採為證據。又被告等所舉證人台北市○○路一０五號餐廳泊車人員陳永
      康稱見十餘人互毆打群架，打來打去，不知誰打誰，打完後四散，有無開車來
      不清楚云云。不過為當時被告等是否與其他仇家互毆，或有他人發生糾葛，與
      被告等找錯對象、毆打及妨害告訴人自由無涉，不足為渠等有利之認定。
（四）告訴人、證人之陳述有部分前後不符或相互間有所歧異時，究竟何者為可採，
      法院仍得本其自由心證予以斟酌，非謂一有不符與矛盾，即應認其全部均為不
      可採信。尤其關於行為動機、手段及結果之細則方面，告訴人之指訴，顯免故
      予誇大，證人之證言，有時有予以渲染之可能。然其基本事實之陳述，若果與
      真實性無礙時，則仍非不得予以採信（最高法院七十四年台上字第一五九九號
      判例意旨參照）。本件告訴人及其女友乙○○所述被告行為動機、共犯人數、
      押走之路程等雖有些許不符，但主要係由於訊問之方式、回答之重點、筆錄記
      載之繁簡、是否為始末之陳述或片段之回答所致，對被告等犯罪之基本事實，
      始終指證不移，且情節相符，自可採為證據。本件關於傷害部分，告訴人雖稱
      十餘人，惟此部分業據原審為不受理判決。關於妨害自由部分，依證據可得認
      定者，為被告二人、丙○○後座夾坐甲○○旁之二人，駕駛甲○○ＥＷ－０六
      七九號小客車尾隨之一人，共五人為之，併此予以說明。
（五）設如被告等所辯，係告訴人遭他人毆打，求助被告，被告欲將之送往醫院或欲
      載往報警，則台北市○○路附近，何不就近送往馬偕、長庚等醫院或送至中山
      警察分局各派出所報案？而載往士林之泰北中學，再載往陽明醫院？又怎會另
      有人駕駛告訴人之ＥＷ─０六七九號車，尾隨被告丙○○所駕駛ＢＷ─七一六
      八號車，一路跟至陽明醫院？丙○○又何必丟二千元給告訴人？事後被告兩人
      又何必支付二十萬元鉅額賠償告訴人？而被告等既熱心救助告訴人脫離他人圍
      毆險境，告訴人感恩猶恐不及，為何立即報警，要求追緝？在偵審中又一再當
      面指證被告，要求二十萬元賠償，恩將仇報？此顯與情理不符。
（六）綜上所述，被告等所辯，屬卸責之詞，不足採信，渠等罪證明確，犯行洵堪認
      定。
三、核被告丙○○、丁○○所為，係犯刑法第三百零二條第一項之妨害自由罪。被告
    二人與另外三名不詳姓名、年籍之成年男子間，有犯意之連絡及行為之分擔，皆
    為共同正犯。
四、原審未詳予研求，遽為被告等無罪之判決，自嫌欠洽。公訴人上訴意旨，指摘原
    判決不當，為有理由，應由本院將原判決關於被告等妨害自由部分撤銷改判。爰
    審酌被告等之犯罪動機、目的、情節、所生損害及犯罪後態度、已與告訴人為民
    事和解及其他一切情狀，乃判處如主文第二項所示之刑，並依現行刑法，諭知易
    科罰金之折算標準，以示懲儆。
五、據上論斷，應依刑事訴訟法第三百六十九條第一項前段、第三百六十四條、第二
    百九十九條第一項前段、刑法第二十八條、第三百零二條第一項、第四十一條第
    一項、罰金罰鍰提高標準條例第一條前段、第二條，判決如主文。
本案經檢察官柯麗鈴到庭執行職務
中    華    民    國     九十     年      三          月     二十七     日
                            臺灣高等法院刑事第五庭
                                審判長法  官  曾  德  水
                                      法  官  楊  貴  雄
                                      法  官  趙  功  恆
右正本證明與原本無異。
如不服本判決應於收受送達後十日內向本院提出上訴書狀，其未敘述上訴之理由者並
得於提起上訴後十日內向本院補提理由書（均須按他造當事人之人數附繕本）。
                                      書記官  孫  佩  琳
中    華    民    國     九十     年      三          月     二十七     日
附錄本案論罪科刑法條全文：
刑法第三百零二條第一項
私行拘禁或以其他非法方法，剝奪人之行動自由者，處五年以下有期徒刑、拘役或三
百元以下罰金。


司法院資訊處製作；財團法人民間司法改革基金會備份。
